臺灣高雄地方法院交通事件裁定　　　　　　　　　　九十一年度交聲字第三五三號
　　原處分機關　高雄巿交通事件裁決所
　　異　議　人　甲○○○車客運有限公司
　　即受處分人
　　代　表　人　張國展
　　代　理　人　魏錦興
右列受處分人因違反道路交通管理處罰條例案件，對於高雄市交通事件裁決所九十一
年五月一日所為之處分（原處分案號：高市交裁字第裁三二─Ｍ00000000號
），聲明異議，本院裁定如左：
    主  文
原處分撤銷。
甲○○○車客運有限公司不罰。
    理  由
一、異議意旨略以：爰魏錦興將其所有之ＸＸ─二三一號營業用大型遊覽車靠行於異
    議人即甲○○○車股份有限公司（以下簡稱國華公司），因魏錦興欲聘僱司機駕
    駛遊覽車，張豐榮明知其未考領職業大客車駕駛執照，竟於民國九十年十二月八
    日，持變造之職業大客車駕駛執照向魏錦興應徵司機職務，魏錦興因此僱用張豐
    榮為司機。嗣張榮豐於九十一年三月二日十七時四十五分許，行經一七八號縣道
    中油加油站前，因駕駛車號ＸＸ─二三一號營業遊覽車「闖紅燈」及「未帶行照
    」經台南縣善化分局舉發，嗣經台南縣善化分局寄發舉發違反道路交通管理事件
    通單予異議人後，異議人向監理單位查詢，始發現張豐榮提供之駕駛執照係屬變
    造，並向張豐榮提出刑事偽造文書之告訴，爰依法提出異議等語。
二、按「汽車駕駛人駕駛聯結車、大客車、大貨車，有下列情形之一者，汽車所有人
    及駕駛人各處新臺幣四萬元以上八萬元以下罰鍰，並當場禁止該汽車駕駛人繼續
    駕駛及扣留其車輛牌照：一、未領有駕駛執照駕車者。二、領有機器腳踏車駕駛
    執照駕車者。三、領有小型車駕駛執照駕車者。四、領有大貨車駕駛執照，駕駛
    大客車、聯結車或領有大客車駕駛執照，駕駛聯結車者。五、使用註銷之駕駛執
    照駕車者。六、使用偽造、變造或矇領之駕駛執照駕車者。七、駕駛執照吊扣期
    間駕車者」，道路交通管理處罰條例第二十一條之一第一項定有明文。又公路主
    管機關對汽車所有人加以處罰，係行政機關執行公權力措施而對外直接發生法律
    效果之單方行政行為，本質上為行政處分，受處分人不服公路主管機關所為之處
    罰，依道路交通管理處罰條例第八十七條之規定向管轄地方法院聲明異議，自屬
    行政救濟程序。至行政救濟程序舉證責任之分配，早期雖曾採行「行政處分公定
    力理論」，即主張依據法令所為之行政處分係屬違法之人，應對其根據事實負舉
    證責任，但此係立於行政權對私人具有優越性之前提，已為今日學說及實務所不
    採，今日學說及實務承認行政訴訟上當事人之法的對等性觀念，認為行政救濟程
    序之舉證責任分配，應採民事訴訟上舉證責任分配原則，加以修正後，準用於行
    政救濟程序，行政法院八十五年度判字第九六０號判決可供參酌。換言之，行政
    機關對於人民有所處罰，必須確實證明其違法事實，倘不能證明違法事實之存在
    ，其處罰即不能認為合法，八十七年十月二十八日修正之行政訴訟法第一百三十
    六條明文規定準用民事訴訟法第二百七十七條舉證責任分配之原則即揭櫫此意旨
    。從而，道路交通案件處理辦法第四條雖規定聲明異議案件之處理，準用刑事訴
    訟法有關規定，惟依前揭說明及規定，刑事訴訟法有關證據之規定與前揭意旨抵
    觸部分，即不應準用於屬行政救濟程序之交通案件聲明異議程序。再者，人民違
    反法律上之義務而應受行政罰之行為，法律無特別規定時，雖不以出於故意為必
    要，仍須以過失為其責任條件，此經司法院大法官會議以釋字第二七五號解釋闡
    述詳盡。
三、本件駕駛人張豐榮於九十一年三月二日十七時四十五分許，駕駛車號ＸＸ─二三
    一號營業遊覽車行經一七八號縣道中油加油站前，因「闖紅燈」及「未帶行照」
    ，經台南縣善化分局舉發，後經高雄市交通裁決所發現張豐榮未領有駕駛執照，
    乃通知原舉發機關即台南縣善化分局，而由台南縣善化分局依道路交通管理處罰
    條例第二十一條之一第一項第一款之規定對異議人為本件裁罰等情，有台南縣警
    察局九十一年三月三十一日南縣警交字第Ｍ00000000號舉發違反道路交
    通管理事件通知單、高雄市交通事件裁決所高市交裁字第裁三二─Ｍ00000
    000號違反道路交通管理事件裁決書及高雄市交通事件裁決所對交通管理事件
    不服裁決聲明異議案件移送書（高市建裁字第七二八四號）各一份附卷可稽，並
    為異議人聲明異議狀中所不否認，故此事實，堪以認定。然按道路交通管理處罰
    條例第二十一條之一對於汽車駕駛人駕駛執照吊扣期間駕車者，採對汽車駕駛人
    及汽車所有人均處罰之立法例，顯係對汽車所有人課以注意之義務，惟公路主管
    機關對汽車所有人加以處罰，仍須舉證證明汽車所有人係故意或過失而有道路交
    通管理處罰條例第二十一條之一第一項之情形，始得處罰汽車所有人。經查：張
    豐榮明知其未考領職業大客車駕駛執照，於九十年十二月八日，將自己之機車駕
    駛執照（印製號碼：（高）000000000）予以變造成職業大客車駕駛執
    照，並持之向魏錦興應徵司機職務等情，業據魏錦興即異議人之代理人到庭供稱
    ：「我是把車靠國華公司車行，當初是張豐榮來找我應徵要開車，我有要求他要
    把身分證及駕照讓我看。他的駕照都正常，看不出來有偽造。駕照種類欄職業大
    客車也是用電腦打字，與一般都一樣，所以無法看出是偽造的。因為監理所只能
    查車籍資料，沒有辦法查個人資料：：：我們真的已經有注意，但是無法用肉眼
    判斷是偽造的」等語（見本院九十一年七月二十四日調查筆錄）綦詳，另據張豐
    榮於偵訊中亦坦承伊係持前開變造之職業大客車駕駛執照向魏錦興應徵一事，其
    供稱：「（《提示卷附大客車駕照》如何來？）是我自己用機車駕照變造的，是
    在九十年十二月間在我家高雄市左營區○○○路一０八七號五樓之一」、「（你
    有拿駕照給魏錦興看過？）有的」、「我是需要工作才變造駕照」等語（見臺灣
    高雄地方法院檢察署九十一年度發查字第一八六六號九十一年四月九日偵訊筆錄
    ），觀之九十一年度發查字第一八六六號卷附之前開變造之職業大客車駕駛執照
    影本駕駛種類一欄「執業大客車」等字，確係以電腦打字而成，故一般人應無法
    分辨其真假。佐以本件異議人僅係讓魏錦興靠行，且亦係魏錦興自己聘僱司機，
    實難認異議人對聘僱駕駛人張豐榮之行為有違任何應注意之義務。又魏錦興聘僱
    張豐榮時，已有要求張豐榮必須出示大客車駕照，承前所述，上開變造之職業大
    客車駕駛執照一般人應無法分辨其真假，亦難難認魏錦興有何故意或過失。故此
    ，堪認異議人已盡所查核所雇用駕駛員駕照之義務，其對駕駛員未領有駕駛執照
    而駕車一事，應無過失可言，並參酌大法官解釋釋字第二百七十五條之意旨，尚
    難科責於異議人。從而原處分機關未斟酌及此，逕予裁罰尚有未洽，應認本件異
    議為有理由，爰撤銷原處分，並自為裁罰如主文所示，以期妥適。
據上論結，應依道路交通案件處理辦法第二十條前段，裁定如主文
中      華      民      國    九十一      年    八      月      一      日
                                      臺灣高雄地方法院交通法庭
法  官    張  茹  棻
右正本證明與原本無異。
如不服本裁定，應於裁定送達後五日內，向本院提出抗告狀。
                                          書記官    李  忠  霖
中      華      民      國    九十一      年    八      月      二      日
